臺灣高等法院刑事判決
110年度上訴字第3716號
上  訴  人  臺灣桃園地方檢察署檢察官
上  訴  人  
即  被  告  盧○○
選任辯護人  楊政錡律師 
上列上訴人因被告家暴偽造文書等案件，不服臺灣桃園地方法院
110年度訴緝字第55號，中華民國110年10月19日第一審判決（起
訴案號：臺灣桃園地方檢察署106年度偵字第4656號、106年度偵
字第17524號），提起上訴，本院判決如下：
    主  文
上訴駁回。
    事  實
一、盧○○（原名盧○○、盧○○）與盧○○、盧○○均為兄妹，彼此間具
    有家庭暴力防治法第3條第4款所定之家庭成員關係。盧○○自
    民國104年8月起，陸續向盧○○、劉○○（涉嫌詐欺取財部分，
    經檢察官為不起訴處分確定）借貸資金作股票、期貨市場權
    證，盧○○允諾每月給付借款額18%-20%之紅利，至105年1月
    底盧○○、劉○○業已共計借貸新臺幣（下同）約800萬元給盧○
    ○，嗣盧○○因投資額慘賠殆盡，於104年12月起即未給付紅利
    ，盧○○、劉○○為恐無法回收借款，遂請求盧○○還款，而盧○○
    因不甘投資失利，竟分別為下列行為：
　㈠盧○○意圖為自己不法之所有，基於行使偽造私文書、詐欺取
    財之犯意，明知未經盧○○、盧○○之同意或授權，於105年1月
    25日前不久，先委託不知情之不詳刻印業者偽刻「盧○○」、
    「盧○○」之印章各1顆後，在桃園市○○區○○○路000號住處，
    於其105年1月25日至同年4月25日向盧○○借款80萬元借據上
    之保證人欄位，偽造「盧○○」、「盧○○」之署名及持前揭偽
    刻之印章蓋印偽造「盧○○」、「盧○○」之印文各1枚，用以
    佯示盧○○、盧○○同意擔任盧○○此筆80萬元借款之保證人，以
    擔保日後之借貸清償等情，並於105年1月25日，在臺灣地區
    不詳地點，將該借據交付不知情之盧○○以行使，足生損害於
    盧○○、盧○○本人及債權人盧○○，並使盧○○陷於錯誤，而於10
    5年1月25日（起訴書誤載為106年1月25日，應予更正）交付
    80萬元給盧○○。
  ㈡盧○○意圖為自己不法之所有，基於行使偽造私文書、詐欺取
    財之犯意，明知未經盧○○、盧○○之同意或授權，於105年1月
    27日前不久，在其上址住處，於其105年1月27日至同年4月2
    7日向劉○○借款80萬元借據上之保證人欄位，偽造「盧○○」
    、「盧○○」之署名及持前揭偽刻之印章蓋印偽造「盧○○」、
    「盧○○」之印文各1枚，用以佯示盧○○、盧○○同意擔任盧○○
    此筆80萬元借款之保證人，以擔保日後之借貸清償等情，並
    於105年1月27日，在臺灣地區不詳地點，將該借據交付不知
    情之劉○○以行使，足生損害於盧○○、盧○○本人及債權人劉○○
    ，並使劉○○陷於錯誤，而於105年1月27日（起訴書誤載為10
    6年1月27日，應予更正）實際交付50萬元給盧○○。
　㈢盧○○復意圖為自己不法之利益，基於行使偽造私文書、詐欺
    得利之犯意，起意誘騙盧○○、盧○○提供其二人所有坐落於臺
    北市○○區○○段0○段000地號土地及其上同段973號建物（下稱
    上開房地，為盧○○、盧○○所共有，門牌號碼為臺北市○○○路0
    段000巷00弄00○0號）設定抵押，並於105年3月間某日，在
    臺灣地區不詳處所，書立「福邑投資合約暨房屋設定貸款同
    意書」（下稱上開投資合約書），記載「盧○○（即盧○○）現
    已以800萬投資福邑工程建設有限公司，透過設定房地產抵
    押給盧○○，可再取得無償貸款600萬元」等不實事項，並委
    託不知情之刻印業者偽刻「福邑工程建設有限公司」、「盧
    ○○」之印章各1顆後，持該等印章，接續蓋印偽造「福邑工
    程建設有限公司」之印文共7枚、「盧○○」之印文共5枚於上
    開投資合約書上，再持以向盧○○、盧○○誆稱：盧○○所經營之
    「福邑工程建設有限公司」營運及獲利狀況良好，投資「福
    邑工程建設有限公司」可固定分紅，每月分紅即可抵繳房貸
    云云，使盧○○、盧○○陷於錯誤，而同意以上開房地供擔保。
    ㈠盧○○於105年3月30日前往臺北市松山地政事務所辦理設定
    最高限額抵押權900萬元予盧○○（下稱抵押權設定登記一）
    ；㈡盧○○則於105年4月26日前往同一戶政事務所辦理設定最
    高限額抵押權850萬元予盧○○（下稱抵押權設定登記二），
    盧○○欲藉此使盧○○、劉○○之借款於獲得上開擔保後，得進一
    步出資予盧○○，足生損害於「福邑工程建設有限公司」、盧
    ○○、盧○○，並使盧○○、盧○○上開財產上利益受有損害。
二、案經盧○○、盧○○、盧○○、劉○○告訴臺灣桃園地方法院檢察署
    檢察官偵查起訴。　　
    理  由
壹、證據能力：
一、按被告以外之人於審判外之言詞或書面陳述，除法律有規定
    者外，不得作為證據，刑事訴訟法第159 條第1 項定有明文
    。惟被告以外之人於審判外之陳述，雖不符刑事訴訟法第15
    9條之1至第159條之4規定，但經當事人於審判程序同意作為
    證據，法院審酌該言詞陳述或書面陳述作成時之情況，認為
    適當者，亦得為證據，刑事訴訟法第159 條之5第1項亦有明
    文。本判決所引用認定犯罪事實之傳聞證據，經檢察官、辯
    護人於本院準備程序時，均表示同意作為證據（見本院卷第
    76頁至第79頁），且迄言詞辯論終結前，檢察官、被告及辯
    護人均未聲明異議（見本院卷第103頁至第106頁），本院審
    酌該等陳述作成時之情況及與本案待證事實間之關聯性，認
    以之作為證據要屬適當，是依刑事訴訟法第159 條之5 第1 
    項規定，該等傳聞證據自有證據能力。
二、傳聞法則乃對於被告以外之人於審判外之言詞或書面陳述而
    為之規範。本判決所引用之非供述證據，無刑事訴訟法第15
    9條第1項傳聞法則之適用，本院審酌上開證據資料作成時之
    情況，因與本案待證事實具有關聯性，且無證據證明係公務
    員違法取得之物，依法自得作為本案之證據
貳、實體認定：
一、認定犯罪事實所憑證據及理由：
　㈠上開事實，業據被告盧○○於原審審理時坦承不諱(見原審訴緝
    卷第131頁)，核與證人即告訴人盧○○、盧○○於檢察事務官詢
    問時之證述(見第2963號他卷第107頁至第114頁、第125頁至
    第131頁)；證人即告訴人盧○○、劉○○於檢察事務官詢問、檢
    察官偵訊時之證述大致相符(見第2963號他卷第16頁至第20
    頁、第91頁至第96頁、第107頁至第114頁、第125頁至第131
    頁、第4655號偵卷第9頁至第10頁、第14頁反面至第16頁)，
    並有被告與證人盧○○、劉○○通訊軟體LINE群組對話紀錄（擷
    取圖片）、萬寶生活百貨館（來格有限公司）合夥投資協議
    書影本、投資契約書影本、郵政跨行匯款申請書、合作金庫
    商業銀行匯款申請書（上二匯款申請書合計所載匯款金額合
    計800萬元，收款人均為被告所擔任負責人之萬保生活有限
    公司）、105年1月25日本票影本、同（25）日借據影本、10
    5年1月27日借據影本、福邑建設有限公司及分公司基本資料
    查詢結果、福邑投資合約暨房屋設定貸款同意書影本、松山
    區○○段5小段00000000地號土地登記第一類謄本影本、臺北
    市松山地政事務所106年3月31日北市松地籍字第1063060320
    0號函及所附設定最高限額抵押權登記申請案相關資料、土
    地、建築改良物抵押權設定契約本、臺北市松山地政事務所
    他項權利證明書影本（抵押權設定登記一：「權利人：盧○○
    、義務人及債務人：盧○○，擔保債權總額：900萬元」、抵
    押權設定登記二：「權利人：盧○○、義務人：盧○○、債務人
    ：盧○○，擔保債權總額：850萬元」）在卷可參(見第2963號
    他卷第48頁至第64頁、第75頁至第82頁、第84頁、第67頁至
    第74頁、第88頁、第85頁、第34頁、第30頁至第33頁、第14
    2頁、第35頁至第38頁、第86頁至第90頁、第4656號偵卷第1
    2頁至第24頁)，足認被告上開任意性自白即與事實相符，堪
    以認定。
　㈡至盧○○主張自己為中度智能障礙者，不解被告佯稱之投資內
    容，亦不知設定抵押權為何意，該抵押權設定登記之行為無
    效，而依民法第75條規定向法院訴請盧○○塗銷該抵押權設定
    登記，嗣經臺灣臺北地方法院以臺北榮民總醫院就其所為精
    神鑑定結果，認盧○○僅具備基礎金錢概念，雖可處理小金額
    日常物品購買，但對於較複雜之財務處理和管理能力不足，
    復對於長內容的口語說明以及閱讀和理解書面契約內容困難
    ，並對於銀行往來相關之常識概念和經驗欠缺，故應難以勝
    任較複雜之財務處理，且認其因自幼之中度智能不足、心智
    缺陷迄今，已欠缺識別對象、判斷交易意義及其法律效果之
    能力，而不能為有效之意思表示，故於上開抵押權設定當日
    之精神狀態，應無能力自行管理處分自己財產及進行相關法
    律行為，就上開抵押權設定登記所為物權擔保之意思表示，
    係在無意識中所為而無效，並判決該案被告即本案告訴人盧
    ○○應將抵押權設定登記之抵押權予以塗銷等情，有證人盧○○
    之身心障礙證明卡影本、臺灣臺北地方法院105年度重訴字
    第1264號民事判決、本院107年度重上字第723號民事判決附
    卷為證，可以認定。再者，盧○○有中度智能障礙，且依前開
    判決所載之鑑定意見，認其對於長內容的口語說明以及閱讀
    和理解書面契約內容困難、難以勝任較複雜之財務處理，然
    由本案過程觀之，被告盧○○施用之詐術（佯稱投資「福邑工
    程建設有限公司」可固定分紅，每月分紅即可抵繳房貸等語
    ），縱使一般心智正常之人亦可能誤信被告前揭詐欺言語，
    或僅知概略、無逐字詳閱契約內容之情形，致一時失慮而陷
    於錯誤，何況屬中度智能障礙之盧○○又豈能分楚為辨識，參
    以盧○○於檢察事務官詢問時證稱：姊姊盧○○有告訴我房子和
    錢的事情，我本來也打算告訴媽媽說房子和錢的事情，但我
    哥哥盧○○不准我說出去，我姊姊才說相信我哥哥最後一次；
    而土地建築改良物抵押權設定契約書上面是我同意蓋章的，
    簽名也是我簽的，是盧○○用眼睛看著我，盧○○、劉○○也在場
    ，我姊姊之前也跟我說相信盧○○，我只好蓋章等語（見他卷
    第2963號卷第108頁至第110頁），復以證人劉○○於檢察事務
    官詢問時證稱：盧○○那天在地政事務所跟盧○○對話時，說話
    都很正常，經地政人員詢問盧○○關於設定擔保的的內容跟責
    任為何，盧○○都回答「好、我知道」，地政人員也有逐一講
    解設定內容，問她是否瞭解，她也說知道等語（見105年度
    他字第2963號卷第110頁至第111頁），對此證人盧○○於檢察
    事務官詢問時復稱：地政人員是有跟我解釋內容等語（見10
    5年度他字第2963號卷第111頁），可見盧○○從姊姊盧○○處得
    知關於以上開房地抵押擔保之事後，因清楚涉及重大財產利
    益，故想轉述給母親知道，但因被告不希望其轉述始作罷，
    而在抵押權設定登記時，外觀與對談均與一般人無異，惟因
    內心知悉此設定登記涉及重大財產利益，本不情願在該土地
    建築改良物抵押權設定契約書上簽名、蓋章，但因被告之人
    情壓力，且證人盧○○亦鼓稱要相信被告，故盧○○因此而在該
    等文件上簽名、蓋章，是盧○○縱使不是完全、詳盡了解上開
    投資合約書及法律上設定最高限額抵押權之意義，然其確實
    知悉被告所稱投資之事，及以上開房地為抵押權設定登記之
    事非同小可，顯係不利於己，而利於他人，才會如此猶豫，
    且曾思索被告所述投資方案之真偽，惟仍因上開各情而遭被
    告詐騙屬實。是被告就告訴人盧○○部分仍應構成刑法第339
    條第2項之詐欺得利罪。
  ㈢又被告於上訴理由狀辯稱：上開投資合約書上「福邑工程建
    設有限公司」及「盧○○」之印章係盧○○、劉○○及被告盧○○一
    同前往刻印店，由被告下車進行刻印，再由盧○○在前揭投資
    合約書上簽名等語。惟查，告訴人盧○○就上開投資合約書之
    內容否認其有看過，並於檢察事務官105年7月19日詢問時指
    稱：「我跟盧○○（即被告盧○○）說我公司有股東，不可能跟
    他搞這些...盧○○說我同意他刻一個紙上公司，我沒有同意
    ，我是堅決拒絕，且我還説到發火。」等語，就此部分事實
    ，被告於同日檢察事務官詢問時則供稱：「告證三（即上開
    投資合約書）的合約細目是我捏造的沒有錯，就是貸款600
    萬下來的項目分取出來的金額，200萬給告訴人（即被告之
    胞妹），400萬給我的資金用途，因為我知道我妹妹有資金
    需求，且沒有細目的話他不會同意，...但盧○○不知道細目
    的內容，也沒有看過同意書...」等語（見105年度他字第29
    63號卷第95頁）。又被告於檢察官106年5月4日偵訊時亦供
    稱：「（《提示105他2963號卷第95頁》你該次偵查時稱該份『
    福邑投資合約書暨房屋設定貸款同意書』合約細目是你捏造
    的，盧○○不知道細目的內容，沒有看過同意書？）是，我當
    時所述屬實...(是否承認詐騙盧○○、盧○○設定不動產最高限
    額抵押權?)我以為盧○○、劉○○真的會貸款600萬元借我，我
    是魚目混珠拿貸款說明書來跟我妹說明...我承認我跟我妹
    沒有說明800萬元包含在抵押權擔保範圍內...」等語（見10
    5年度他字第7602號卷第151頁反面、第152頁正面）。參以
    被告於檢察事務官詢問時提供其與劉○○之通話錄音譯文一份
    附卷，並供稱該份錄音譯文可以證明盧○○、劉○○授意伊私刻
    福邑工程建設有限公司之大小章及製作內容不實之投資合約
    書，以誘騙告訴人盧○○、盧○○云云（見105他2963號卷第127
    頁）。然觀諸被告所提出該份對話錄音譯文（僅節錄重點如
    下）內容： 「（盧○○）劉大哥，我阿佑（即被告盧○○），
    你那邊附近有沒有印章店阿? 阿不然明早再蓋好了。（劉○○
    ）印章店。（盧○○）對! 我要蓋甚麼福邑。盧大哥說不要用
    他的公司啊! 要用另外一家去蓋阿! 我說那你金流要做出來
    阿，他說OK阿! 我說，那不然就...不然盧大哥這個小章只
    能用他的東西先蓋。不是，你房子抵押是給盧大哥，對不對
    ，所以你產權一定會有金流流向，總是外面要有一份合約書
    ，抵押多少錢給盧大哥，我說以外面來看，6年到期我要還
    多少錢。... （劉○○）重點是，你跟你大妹講好了嗎? （盧
    ○○）大妹，大妹OK啦! （劉○○）金額就講好1560？（盧○○）
    有啦，800是我的債權，嘿啦，我有跟他講是我的債權。（
    劉○○）那他有同意嗎? （盧○○）同意啊。...（劉○○）你妹
    那邊你到底有沒有跟他提啦? （盧○○）對，就是後面細目的
    地方要訂下來（劉○○）你有沒有跟他講實話啦： ？（盧○○
    ）提了，合約最後那一塊要由盧大哥再跟他講過一遍，這樣
    就OK了，你懂我的意思嗎？（劉○○）嗯。（盧○○）你懂我的
    意思嗎? 我到時候有個合約，就是福邑那邊的合約，我弄好
    來，簽好名，蓋好章，就OK了! ...（劉○○）可是她聽到這
    個金額，她沒有嚇到嗎? （盧○○）不是阿! 她說這個到底可
    不可靠阿! （劉○○）可不可靠是你啊! （盧○○）對啦! （劉
    ○○）可是金額是正確的啊（盧○○）對啊，她就是在問這個東
    西啊，我就說沒問題啦，這6年就攤還甚麼的，這東西要確
    定耶，她說這東西要確定，不能拖她下水，我說會啦，不會
    ，我有跟他分析利弊得失，我說這個成功，大家都成功，你
    也可以拿200萬回去，你也可以不用還錢，但是如果失敗，
    哥哥出來萬夫指責，至少媽媽那邊不會交代不過去! （劉○○
    ）就你部分的，跟他談。（盧○○）對! 對! 子女責任，就是
    我負擔那個最後成敗。（劉○○）你有跟她講過總共是1560萬
    就對了啦? （盧○○）對! 還有那兩成是設定費啦 ! 都講完
    我就直接講明。（劉○○）你不要講的模模糊糊啦! 你要跟她
    講一個總金額啦! ...」等詞（見105年度他字第2963號卷第
    133頁至第135頁），可見上開通話錄音內容，並無被告盧○○
    與盧○○之對談，雖無從得知盧○○對被告盧○○有何指示，然細
    繹上開前後對話，不但未見劉○○有指示或授意被告矇騙告訴
    人盧○○、盧○○之情節，對話中劉○○反一再要求被告應向告訴
    人盧○○、盧○○解釋清楚設定抵押及抵押總金額之事，並交代
    切勿故弄玄虛、模稜兩可，而被告一再向劉○○表示其已向告
    訴人盧○○、盧○○解釋清楚等情屬實。益徵盧○○、劉○○就抵押
    權設定登記乙事，無法得知被告與告訴人盧○○、盧○○商談之
    全貌。綜上，告訴人盧○○未曾見過上開投資合約書，且對於
    該合約內容亦不知情，再自上揭通話錄音內容，更徵告訴人
    盧○○、劉○○就本案抵押權設定登記之事，並未與被告共同意
    圖為自己不法之利益，共同基於詐欺得利之犯意聯絡與行為
    分擔。被告上開所辯，為事後卸責之詞，不足採取。
　㈣綜上所述，本案事證明確，被告上開犯行堪以認定，應依法
    論科。　
二、論罪
　㈠罪名
  ⒈按刑法第339 條第1 、2 項分別規定詐欺取財罪及詐欺得利
    罪，前者之行為客體係指財物，後者則指取得債權、免除債
    務、延期履行債務或提供勞務等財物以外之財產上不法利益
    （最高法院86年臺上字第3534號判決意旨參照）。本案被告
    誘騙告訴人盧○○、盧○○就上開房地設定最高限額抵押權給盧
    ○○，藉此取得向告訴人盧○○借款免除提供足額擔保及緩期清
    償之利益。
  ⒉核被告事實欄一、㈠至㈡所為，均係犯刑法第216 條、第210 
    條行使偽造私文書罪及同法第339 條第1 項詐欺取財罪；事
    實欄一、㈢所為，係犯刑法第216 條、第210 條行使偽造私
    文書罪及同法第339 條第2 項詐欺得利罪。
  ⒊起訴書雖未敘及被告事實欄一、㈠至㈡偽刻告訴人「盧○○」「
    盧○○」之印章，並持該等印章填蓋偽造「盧○○」、「盧○○」
    之印文各1 枚於該等借據上；亦未敘述被告事實欄一、㈢偽
    刻「盧○○」之印章，復持該印章填蓋偽造「盧○○」之印文共
    5 枚於上開投資合約書上，且漏載被告持偽造「福邑工程建
    設有限公司」之印章，偽造印文於上開投資合約書上之印文
    數為7 枚等事實，然此等部分與前揭經起訴並審認有罪部分
    ，具有實質上一罪之關係，為起訴效力所及，本院自應併予
    審理。
  ⒋依上開㈠⒈之說明，公訴意旨認事實欄一、㈢部分係構成刑法
    第339 條第1 項之詐欺取財罪嫌，尚有未恰，惟於本院審理
    時已告知原審判決所適用之法條（見本院卷第102頁），尚
    無礙被告防禦權之行使，且因基本社會事實同一，本院自應
    予以審理，並變更起訴法條。
  ⒌被告利用不知情之刻印業者偽刻上揭「盧○○」、「盧○○」（
    前二者為事實欄一、㈠、㈡）、「福邑工程建設有限公司」、
    「盧○○」（後二者為事實欄一、㈢）之印章，為上開犯行，
    均應論以間接正犯。
  ⒍被告與告訴人盧○○、盧○○為兄妹，其等間具有家庭暴力防治
    法第3 條第4 款所定之家庭成員關係，是被告所為上開犯行
    ，亦該當於家庭暴力防治法第2 條第2 款之家庭暴力罪，惟
    該法就此並無另設罰則，故仍應依前開規定論處。起訴意旨
    漏論家庭暴力防治法之規定，應予補充。
  ⒎又盧○○、盧○○以盧○○為被告，向臺灣臺北地方法院訴請塗銷
    本案不動產抵押權設定登記一、二，經該院判決應予塗銷確
    定，固有上開判決查詢資料在卷可參。惟刑法第339條第2 
    項規定所指之財產利益，指財產上法律關係所生之利益，即
    被害人遭詐騙、陷於錯誤而處分其財產，致外觀上有不對等
    之法律關係存在，犯罪即達既遂階段，至該法律關係之內容
    是否實現、在民法上之效果如何等問題，均不影響詐欺得利
    罪之既遂，附為說明。
　㈡罪數
  ⒈被告事實欄一、㈢於上開投資合約書上偽造「福邑工程建設有
    限公司」之印文共7 枚、「盧○○」之印文共5 枚，其偽造行
    為之時、地密切接近，方法相同，各應論以接續犯。
  ⒉被告就如事實欄一、㈠至㈢所示犯行，其偽造署名、印章、印
    文，皆為偽造私文書之部分行為，其偽造私文書之低度行為
    ，復為行使之高度行為所吸收，均不另論罪。
  ⒊被告就上開犯行，分別係基於詐欺取財（事實欄一、㈠至㈡）
    、詐欺得利（事實欄一、㈢）之目的，而為行使偽造私文書
    之犯罪行為，被害人均為2人以上，而侵害數法益，且發生
    經過有部分犯罪行為重合，依一般社會經驗認知，其行使偽
    造私文書行為目的分別在詐欺取財、詐欺得利，應認係一犯
    罪行為，法律上亦應以一行為評價處罰，較為適當，故被告
    以一行為犯行使偽造私文書及詐欺取財罪（事實欄一、㈠、㈡
    ）；以一行為犯行使偽造私文書及詐欺得利罪（事實欄一、
    ㈢），皆為想像競合犯，應依刑法第55條規定，均從一重以
    行使偽造私文書罪處斷。
  ⒋被告就如事實欄一、㈠至㈢所示犯行，犯意各別，行為互殊，
    應分論併罰。
參、維持原判決之理由：
一、原審調查後，認被告犯行使偽造私文書、詐欺取財、詐欺得
    利罪，事證明確，適用刑法第216條、第210條、第339條第1
    項、第2項、第55條、第51條第5款、第219條等規定，並以
    行為人之責任為基礎，審酌被告因不甘向告訴人盧○○、劉○○
    所借投資額慘賠殆盡，為圖再次向盧○○、劉○○取得資金，竟
    未經告訴人盧○○、盧○○之同意或授權，偽造該等借據，分別
    持之向盧○○、劉○○行使，各詐得前揭款項，復為求盧○○、劉
    ○○得進一步出資600萬元，竟以偽造「福邑投資合約暨房屋
    設定貸款同意書」之方式，誘騙告訴人盧○○、盧○○提供上開
    房地為抵押權設定登記與盧○○，擔保其之前積欠盧○○、劉○○
    之800萬元債務，其上開所為造成告訴人盧○○、劉○○之財產
    損害，另使告訴人盧○○、盧○○之財產利益因而受損，實應予
    非難，惟念被告犯後終能坦承全部犯行，非無悔意，兼衡其
    智識程度、所詐得財產數額與利益價值、與告訴人盧○○、盧
    ○○為兄妹之關係、前揭抵押權之設定登記皆透過訴訟予以塗
    銷，被告已與告訴人盧○○、盧○○達成和解，而雖有與告訴人
    盧○○、劉○○和解之意願，然因對和解金額無共識，致未能達
    成和解或賠償損害等一切情狀，分別量處如附表編號1至3主
    文欄所示之刑，並審酌被告所犯數罪之類型相近，行為態樣
    、手段、動機均相似、時間間隔，責任非難重複之程度，兼
    衡上開各罪彼此間之關聯性、所侵害法益之同一性、數罪對
    法益侵害之加重效應、罪數所反應行為人人格及犯罪傾向、
    以及衡刑罰經濟及責罰相當等原則，爰定其應執行有期徒刑
    1年6月。經核原審認事用法均無違誤，量刑、定應執行刑及
    沒收之說明（詳後二、所述）亦屬妥適，應予維持。
二、沒收部分
　㈠偽造之署名、印文、偽刻之印章、被告在前揭二借據上各偽
    簽「盧○○」、「盧○○」之署名；另偽刻「福邑工程建設有限
    公司」、「盧○○」之印章，而持該等偽造印章偽造該等印文
    於上開借據、投資合約書上，該等偽造之署名共4枚、印文
    共16枚、印章共4顆，均應依刑法第219條規定諭知沒收。至
    於偽造之借據、上開投資合約書，已由被告持交告訴人四人
    行使，均非被告所有，爰不予宣告沒收。末就被告事實欄一
    、二所犯罪刑項下諭知沒收「盧○○」、「盧○○」印章部分，
    沒收客體相同，僅執行其一，無須重複執行，併此敘明。
　㈡犯罪所得
  ⒈被告因事實欄一、㈠、㈡所示犯行，分別自告訴人盧○○、劉○○
    處取得80萬元、50萬元，此部分當屬被告本案之犯罪所得，
    均依刑法第38條第1 項前段、第3 項宣告沒收，並於一部或
    全部不宜或不能執行沒收時，追徵其價額。
  ⒉被告因事實欄一、㈢所示犯行，固然使盧○○取得盧○○、盧○○上
    開案房地最高限額抵押權設定登記，藉此取得向盧○○之借款
    免除提供足額擔保，並獲得緩期清償之利益，惟前揭抵押權
    之設定登記皆已塗銷，業如前述，已剝奪被告之犯罪利益，
    自無再宣告沒收之必要。
三、上訴無理由之說明：
　㈠檢察官上訴意旨略以：⑴被告年輕力壯，卻不思以正常途徑賺
    取所需，不斷向告訴人盧○○、劉○○誆稱其父母、親戚為企業
    家及高官，鬆懈告訴人之心防並取得信任後，佯稱其具有高
    超之股票、期貨權證操作績效，而為本案行使偽造私文書、
    詐欺犯行，犯罪手段惡劣。⑵被告犯後不尋求彌損之道，竟
    先慫恿盧○○、盧○○對告訴人提告詐欺，徒耗司法資源，更使
    告訴人遭受追訴、審判之危險，嗣經臺灣桃園地方檢察署檢
    察官對告訴人為不起訴處分，告訴人始未蒙冤，而被告案發
    至今仍未歸還告訴人分文，復於偵查及原審審理時多次無正
    當理由不到庭，迄110年8月10日方經法院通緝到案，已妨害
    國家司法權之行使。⑶告訴人因本案財產蒙受損失，生活陷
    入困頓，纏訟多年，身心俱疲，影響告訴人對人性之信賴，
    且被告犯罪所生損害非微，原審量刑實屬過輕等語。
　㈡被告上訴意旨略以：⑴告訴人盧○○、劉○○始終參與並詳知被告
    以上開投資合約書，向胞妹盧○○、盧○○商議不動產抵押權設
    定登記等情，現卻以受害者出面指責，心態可議，不論被告
    與盧○○、劉○○間係投資或借貸之法律關係，被告確有將款項
    投入股票、期貨市場等為操作，後因投資失利，盧○○、劉○○
    不甘慘賠，深知被告家中財力，復稱相信被告之投資眼光，
    可再出資600萬元供被告操作，但應提出相當之擔保，被告
    有告知其等被告之母親已將家中不動產移轉登記與胞妹盧○○
    、盧○○，不可能提供擔保。其後，盧○○、劉○○遂與被告商議
    可以投資為由，誘使被告胞妹將名下不動產設定抵押權登記
    與盧○○，使其等先前慘賠之金錢能有所擔保，另一方面盧○○
    、劉○○願再提供資金予被告進行投資操作，議定，即由被告
    製作上開投資合約書，向胞妹佯稱投資後有分紅等事，致盧
    ○○、盧○○陷於錯誤，故而設定抵押權登記與盧○○。⑵再者，
    上開投資合約書上「福邑工程建設有限公司」及「盧○○」之
    印章係盧○○、劉○○及被告一同前往刻印店，由被告下車進行
    刻印，再由盧○○在前揭投資合約書上簽名，投資合約書之内
    容，劉○○亦全然知悉，盧○○身為「福邑建設有限公司」之負
    責人豈會不知並無「福邑工程建設有限公司」之事，況盧○○
    、劉○○多次與盧○○、盧○○見面說明投資事宜，辦理抵押權設
    定登記時，其等也全程在地政事務所陪同辦理，並當場不斷
    應和吹噓這樁投資穩賺等語，而現竟稱全然不知情，實與經
    驗法則有違。況即便雙方之和解金額未有共識，惟本案被告
    已坦承犯行，深具悔意，於訴訟歷程後期，遇有新冠肺炎疫
    情及工作調動之緣故無法及時到庭，然亦有透過辯護人與法
    院保持聯繫，經原審審判長及辯護人屢次告知本案受損金額
    為50萬元及80萬元，被告並欲以此等金額與告訴人盧○○、劉
    ○○討論和解事宜，然其等強硬要求800萬元，而不缺這130萬
    元，否則寧願被告坐牢，致被告歷經多年纏訟，工作因而數
    度更換，雖是如此，仍腳踏實地工作賺錢，被告實已知所警
    惕，而無再犯之虞，請求依法宣告緩刑等語。
　㈢按關於刑之量定，係實體法上賦予法院得為自由裁量之事項
    ，倘其未有逾越法律所規定之範圍，或濫用其權限，即不得
    任意指摘為違法。查原審於量刑時，已以行為人之責任為基
    礎，審酌刑法第57條所列各款之情狀後，說明被告偽造私文
    書持向告訴人等行使，復為使盧○○、劉○○之借款於獲得擔保
    後，得進一步出資600萬元予被告，而偽造上開投資合約書
    ，誘騙告訴人盧○○、盧○○提供房地為抵押權設定登記，所為
    造成告訴人等之損害，惟念被告犯後終能坦承犯行之態度，
    兼衡其智識程度、所詐得財產之數額與財產利益之價值，上
    揭抵押權設定登記已透過訴訟塗銷，被告與告訴人盧○○、盧
    ○○達成和解，另與告訴人盧○○、劉○○對和解金額無共識，致
    未能達成和解或賠償其等損害等一切情狀為裁量，可見原審
    已就檢察官上開指摘之事項為酌處，原審量處之刑度並未逾
    越法定裁量範圍，亦無明顯違反罪刑相當原則之濫用權限情
    形，難認有何量刑失輕之處，是檢察官上訴意旨認原判決量
    刑過輕，為無理由，應予駁回。　
　㈣被告上訴意旨請求本案宣告緩刑等語。惟查，告訴人盧○○、
    劉○○均盼被告能就所欠債務一次解決，認為被告自案發迄今
    均未積極處理債務問題，且未提出具體還款計畫及保障，其
    等皆已無法再相信被告，縱認被告入監服刑後更難還款，然
    其所為既已涉及犯罪，即應負擔其應有之刑責，不同意給予
    被告緩刑等情，此有臺灣桃園地方法院辦理刑事案件電話查
    詢紀錄表存卷可憑（見原審訴緝卷第197頁至第199 頁）。
    而被告本案行為確實應予非難，且案發迄今已6年，期間，
    被告並未積極處理相關之民事賠償事宜，造成告訴人盧○○、
    劉○○身陷無法追回遭詐欺財物之憂慮。另觀被告因上揭抵押
    權設定登記事件，向臺灣桃園地方檢察署申告盧○○涉犯詐欺
    罪嫌(見105年度他字第2963號卷第1頁至第4頁），而劉○○亦
    因此遭檢察官簽分偵辦（見106年度偵字第4656號卷第1頁至
    第3頁），雖臺灣桃園地方檢察署檢察官偵查終結後為盧○○
    、劉○○不起訴處分確定（見106年度偵字第4656號卷第44頁
    至第48頁），然盧○○、劉○○確實因此接受相當期間之偵查，
    其等於本院審理時均陳稱：「身心受到很大之傷害」等語（
    見本院卷第111頁至第112頁），可以想見。再者，本案於原
    審審理期間，被告經合法傳喚無正當理由未到庭，嗣經原審
    於110年1月20日發布通緝（見原審訴字卷㈡第103頁至108頁
    ），被告於110年8月10日方為警緝獲到案（見原審卷第7頁
    至第11頁），亦不利國家司法權之行使。綜上，難認被告於
    本案有暫不執行刑罰為適當之情事，本案尚不宜宣告被告緩
    刑。被告執詞提起上訴，為無理由，應予駁回。
據上論斷，應依刑事訴訟法第368條，判決如主文。
本案經檢察官張羽忻提起公訴，檢察官謝志明到庭執行職務。
中　　華　　民　　國　　111 　年　　3 　　月　　30　　日
                  刑事第二十庭  審判長法  官  王復生  
　　　　　　　　　　　　　　　　　　　法  官  張紹省 
　　　　　　　　　　　　　　　　　　　法　官　蕭世昌
以上正本證明與原本無異。
如不服本判決，應於收受送達後20日內向本院提出上訴書狀，其
未敘述上訴之理由者並得於提起上訴後20日內向本院補提理由書
（均須按他造當事人之人數附繕本）「切勿逕送上級法院」。
                                      書記官  吳建甫
中　　華　　民　　國　　111 　年　　3 　　月　　30　　日

附錄本案論罪科刑法條全文
中華民國刑法第210 條
偽造、變造私文書，足以生損害於公眾或他人者，處5 年以下有
期徒刑。

中華民國刑法第216 條
行使第210 條至第215 條之文書者，依偽造、變造文書或登載不
實事項或使登載不實事項之規定處斷。

中華民國刑法第339 條
意圖為自己或第三人不法之所有，以詐術使人將本人或第三人之
物交付者，處5 年以下有期徒刑、拘役或科或併科50萬元以下罰
金。
以前項方法得財產上不法之利益或使第三人得之者，亦同。
前二項之未遂犯罰之。
 
附表
編號 犯罪事實 主文  1 事實欄一 盧○○犯行使偽造私文書罪，處有期徒刑捌月。事實欄一借據上保證人欄位偽造「盧○○」、「盧○○」之署名、印文各壹枚、偽造「盧○○」、「盧○○」印章各壹顆，均沒收。未扣案之犯罪所得新臺幣捌拾萬元沒收，於一部或全部不能或不宜執行沒收時，追徵其價額。  2 事實欄二 盧○○犯行使偽造私文書罪，處有期徒刑柒月。事實欄二借據上保證人欄位偽造「盧○○」、「盧○○」署名、印文各壹枚、偽造「盧○○」、「盧○○」印章各壹顆，均沒收。未扣案之犯罪所得新臺幣伍拾萬元沒收，於一部或全部不能或不宜執行沒收時，追徵其價額。  3 事實欄三 盧○○犯行使偽造私文書罪，處有期徒刑拾月。福邑投資合約暨房屋設定貸款同意書上偽造「福邑工程建設有限公司」印文共柒枚、「盧○○」印文共伍枚、偽造之「福邑工程建設有限公司」、「盧○○」印章各壹顆，均沒收。